【裁判字號】    95,訴,2129
【裁判日期】    950831
【裁判案由】    毒品危害防制條例
【裁判全文】
臺灣高雄地方法院刑事判決              95年度訴字第2129號
公  訴  人  臺灣高雄地方法院檢察署檢察官
被      告  甲○○
上列被告因違反毒品危害防制條例案件，經檢察官提起公訴（95
年度毒偵字第4508號）及移送併辦（95年度毒偵字第5073號），
本院判決如下：
    主  文
甲○○連續施用第一級毒品，累犯，處有期徒刑壹年。扣案之第
一級毒品海洛因貳包（均含包裝袋。驗餘淨重分別為零點壹貳公
克、零點零公克；空包裝分別重零點貳捌公克、零點貳零公克
），均沒收銷燬。
    事  實
一、甲○○前因賭博案件，經本院以88年度易字第525 號判處有
    期徒刑1 年確定，於民國91年4 月20日縮短刑期執行完畢。
    另因施用毒品案件，經本院以89年度毒聲字第7447號裁定令
    入戒治處所施以強制戒治，其間於90年5 月3 日停止戒治付
    保護管束出所，嗣於同年9 月25日保護管束期滿，強制戒治
    執行完畢。猶未戒除毒癮，於強制戒治執行完畢釋放後5 年
    內，復基於施用第一級毒品之概括犯意，先後於95年4 月29
    日下午1 時許、同年6 月11日凌晨1 時許，均在高雄市前鎮
    區○○○街459 巷29號住處內，各施用第一級毒品海洛因1
    次。嗣於同年4 月30日下午2 時30分許，在高雄市新興區○
    ○○路6 巷附近為警查獲，扣得第一級毒品海洛因1 包（驗
    餘淨重0.12公克、空包裝重0.28公克）；又於同年6 月11日
    下午6 時40分許，在高雄市前金區○○○路與自立路口為警
    查獲，扣得第一級毒品海洛因1 包（驗餘淨重0.03公克、空
    包裝重0.20公克）。
二、案經高雄市政府警察局移送及高雄市政府警察局苓雅分局報
    告臺灣高雄地方法院檢察署檢察官偵查起訴及移送併辦。
    理  由
一、本件被告所犯為死刑、無期徒刑、最輕本刑為3 年以上有期
    徒刑以外之罪，其於準備程序進行中，就被訴及移送併辦部
    分之事實，均為有罪之陳述，經本院告知簡式審判程序之旨
    ，並聽取公訴人及被告之意見後，合議庭認宜進行簡式審判
    程序，爰依刑事訴訟法第273 之1 第1 項之規定，裁定由受
    命法官獨任進行簡式審判程序，合先敘明。
二、前揭事實，業據被告於本院審理時坦認不諱（見本院卷第57
    、68頁）。且其二度為警查獲時，分別經警採集尿液送驗結
    果，均呈嗎啡（即海洛因進入人體後之代謝物）陽性反應，
    有高雄市立凱旋醫院出具之尿液檢驗報告2 份附卷可稽（分
    見本院卷第32頁、95年度毒偵字第4508號卷第19頁），足認
    被告前開自白核與科學檢驗結果相符，堪予採信。又被告前
    因施用毒品案件，經本院以89年度毒聲字第7447號裁定令入
    戒治處所施以強制戒治，其間於90年5 月3 日停止戒治付保
    護管束出所，嗣於同年9 月25日保護管束期滿，強制戒治執
    行完畢等情，有臺灣高等法院被告前案紀錄表1 份在卷可佐
    。其於強制戒治執行完畢釋放後，5 年內再犯本件施用毒品
    罪，應依毒品危害防制條例第23條第2 項之規定依法訴追。
    本件事證明確，被告犯行洵堪認定，應予依法論科。
三、按行為後法律有變更者，適用行為時之法律；但行為後之法
    律有利於行為人者，適用最有利於行為人之法律，刑法第2
    條第1 項定有明文。次按有關新舊法之比較，應就罪刑有關
    之共犯、未遂犯、想像競合犯、牽連犯、連續犯、結合犯以
    及累犯加重、自首減輕暨其他法定加減原因（如身分加減）
    與加減例等一切情形，綜其全部罪刑之結果而為比較（最高
    法院95年第8 次刑事庭會議決議參照）。本件被告行為後，
    如附表所示之法律業經變更，並於95年7 月1 日施行。玆經
    比較結果，裁判時法並未較為有利，依刑法第2 條第1 項規
    定，自應適用各該行為時法，亦即修正前法至明。
四、次按海洛因屬毒品危害防制條例第2 條第2 項第1 款明定之
    第一級毒品。核被告所為，係犯毒品危害防制條例第10條第
    1 項之施用第一級毒品罪。其於施用前後，持有海洛因之低
    度行為，應為施用之高度行為所吸收，不另論罪。又前後二
    次犯行，時間緊接，觸犯構成要件相同之罪名，顯係基於概
    括犯意反覆為之，為連續犯，應依修正前刑法第56條規定以
    一罪論，並加重其刑。移送併辦部分即被告於95年6 月11日
    施用第一級毒品海洛因之犯行，雖未據起訴，惟與前開論罪
    科刑部分即其於同年4 月29日施用相同毒品之犯行，有連續
    犯之裁判上一罪關係，為起訴效力所及，本院自應併予審理
    。又被告前有如事實欄所示犯罪科刑情形，有前開臺灣高等
    法院被告前案紀錄表在卷可按。其於受有期徒刑執行完畢後
    ，5 年內再犯本件有期徒刑以上之罪，不論依修正前、後刑
    法第47條之規定，均構成累犯，不因該條修正而有利或不利
    之情形，自不生新舊法比較之問題，應逕依修正前刑法第47
    條之規定論以累犯，加重其刑，並依法遞加之。
五、審酌被告前因施用毒品，經強制戒治後，仍未能戒除毒癮，
    顯見戒毒意志不堅，非經一定時間隔離其接觸毒品之機會，
    難以矯治，惟念及施用毒品究係自戕行為，尚未損及他人法
    益，且於審理時坦認犯行，犯後態度尚可等一切情狀，量處
    如主文所示之刑。至扣案之白粉2 包，經送法務部調查局鑑
    驗結果，均為第一級毒品海洛因（驗餘淨重分別為0.12公克
    、0.03公克；空包裝分別重0.28公克、0.20公克），有該局
    出具之鑑定通知書2 份在卷可參（見本院卷第21、22頁），
    均應依毒品危害防制條例第18條第1 項前段規定沒收銷燬。
    其包裝袋上均殘有微量海洛因，難以析離，均應與毒品整體
    同視，併依前開規定沒收銷燬。
據上論斷，應依刑事訴訟法第273 條之1 第1 項、第299 條第1
項前段，毒品危害防制條例第10條第1 項、第18條第1 項前段，
刑法第11條、第2 條第1 項、修正前刑法第56條、第47條，判決
如主文。
中    華    民    國    95    年    8     月    31    日
                  刑事第六庭    法  官  林柏壽
以上正本證明與原本無異。
如不服本判決，應於判決送達後10日內，向本院提出上訴狀。
中    華    民    國    95    年    8     月    31    日
                                書記官  林國龍
附錄本案論罪科刑法條全文：
毒品危害防制條例第10條第1 項
施用第一級毒品者，處6 月以上5 年以下有期徒刑。
附表：
┌──────┬─────────────┬─────┬─────────┬────┐
│相關變更條文│      舊 法 內 容         │ 新法內容 │   比 較 理 由    │比較結果│
├──────┼─────────────┼─────┼─────────┼────┤
│連續犯：    │修正前刑法第56條：連續數行│刪除      │新法刪除連續犯規定│應適用較│
│(刑法第56條)│為而犯同一之罪名者，以一罪│          │，雖非犯罪構成要件│有利被告│
│            │論。但得加重其刑至二分之一│          │之變更，但已影響行│之行為時│
│            │                          │          │為人刑罰之法律效果│即舊法論│
│            │                          │          │，自屬法律有變更。│連續犯。│
│            │                          │          │                  │        │
│            │                          │          │                  │        │
├──────┼─────────────┴─────┴─────────┴────┤
│整體比較結果│舊法較為有利                                                        │
└──────┴──────────────────────────────────┘


司法院資訊處製作；財團法人民間司法改革基金會備份。
